【裁判字號】    95,重上更(三),137
【裁判日期】    950606
【裁判案由】    妨害風化
【裁判全文】
臺灣高等法院臺南分院刑事判決   95年度重上更(三)字第137號
上  訴  人  臺灣臺南地方法院檢察署檢察官
被      告  乙○○
            甲○○
上列上訴人因被告妨害風化案件，不服臺灣臺南地方法院89年度
訴字第166號，中華民國89年5月26日第一審判決（起訴案號：臺
灣臺南地方法院檢察署88年度偵字第 13804號），提起上訴，本
院（89年度上訴字第872號、91年度上更(一)字第617號及94年度重
上更(二)字第 564號）判決後，經最高法院第三次發回更審，本院
判決如下：
    主  文
上訴駁回。
    理  由
一、按提起上訴，應自判決送達起算十日內為之；又第二審法院
    認為上訴有第 362條前段（上訴不合法律上之程式或法律上
    不應准許或其上訴權已經喪失者）之情形，應以判決駁回之
    ，刑事訴訟法第349條前段及第367條前段分別定有明文。
二、經查本件原審判決正本係由臺灣臺南地方法院法警吳淑靜於
    民國89年6月5日至臺灣臺南地方法院檢察署送達，並置於承
    辦本案之檢察官辦公室內，而檢察官張太龍則於89年 6月13
    日在臺灣臺南地方法院送達證書上蓋章後，由法警吳淑靜蓋
    收卷章取回原審法院附卷，此有臺灣臺南地方法院送達證書
    所示，其「送達時間」欄由法警吳淑靜蓋有註記「6.5.」
    阿拉伯數字之日期職戳，並由檢察官張太龍加蓋有「6.13.
    」阿拉伯數字之日期職戳表示收受送達，送達證書上亦經法
    警吳淑靜蓋有註記「6.」阿拉伯數字之日期收卷戳可憑
    （原審卷第59頁）。又查上訴人即檢察官係於89年 6月19日
    17時始提起本件上訴，亦有該署以89年 6月19日南檢清於字
    第 35609號函送之檢察官上訴書，其上並經原審法院蓋有89
    年6月19日17時之收狀日期戳足稽（本院89年度上訴字第872
    號上訴審卷第3頁），該部分事實應堪信屬實。
三、惟本件檢察官提起上訴是否合於十日之法定期間，本院應審
    認者為檢察官實際接受判決為何時？
  (一)按對於檢察官之送達，應向承辦檢察官為之，承辦檢察官不
    在辦公處所時，向檢察長為之，刑事訴訟法第58條定有明文
    。從而對檢察官為判決書之送達，應於辦公處所為之，如承
    辦檢察官因公執行職務不在辦公處所，或差假不在辦公處所
    ，或其他之事由不能收受送達之判決書時，即應向檢察長為
    之。再上訴期間為法定不變期間，檢察官收受判決書送達之
    日期，影響訴訟當事人之權益，並關係案件之是否確定。因
    之，承辦檢察官對判決書之送達，除有正當理由不能收受外
    ，應即為收受送達，否則無異將案件之確定與否，及訴訟當
    事人之權益，繫於承辦檢察官對於判決書收受與否之恣意，
    不僅違背上訴期間為法定不變期間之立法精神，亦為權利正
    當行使之逾越。從而如判決書之送達當日，已得在辦公處所
    會晤承辦檢察官，並已交付應送達之判決書，或客觀上已置
    於可收受送達之狀態（如放置於承辦檢察官辦公桌上，而為
    承辦檢察官所知且未拒絕），雖承辦檢察官未能立即「簽收
    」表示已收受送達，但並無正當之理由，足認其不能於同日
    或其後為「簽收」表示已收受該判決書之送達，揆之上述理
    由，應認該承辦檢察官客觀上於該日已可收受該應受送達之
    判決書，進而認該交付判決書之當日，即為合法之送達之日
    期（參照最高法院91年度台上字第292號、89年度台上字第
    5359號判決意旨）。
  (二)經查被告乙○○、甲○○妨害風化案件，經原審法院判決後
    ，原審法院之法警係於89年6月5日，送達判決正本於承辦檢
    察官張太龍辦公室，有原審法院送達證書及院內文件送達證
    明簿存卷足稽，並經證人即送達法警吳淑靜在本院前審時結
    證屬實（見本院上更(一)卷第43頁）；惟原審法院法警送達之
    89年6月5日（星期一）當天，該承辦檢察官張太龍適逢輪值
    蒞庭，有臺灣臺南地方法院檢察署於94年11月15日以南檢朝
    人字第0940550404號函檢送之蒞庭表、值日人員一覽表等影
    本附卷可稽（見本院上更(二)卷第25至27頁），而證人即送達
    法警吳淑靜於本院前審時亦證稱：「不記得送達時檢察官是
    否在場。」（見本院上更(一)卷第43頁反面），則本件法警於
    89年6月5日之送達，因檢察官張太龍輪值蒞庭，不在其辦公
    室，是否得認該承辦檢察官客觀上於89年6月5日已可收受該
    應受送達之判決書，顯有疑問。是不宜遽為認定89年6月5日
    為合法之送達日期，固先敘明。
  (三)惟按上訴期間自送達判決後起算，係指經有合法之送達者而
    言，如該項判決並非合法送達，祇能以受送達人實際接受判
    決時為起算上訴期間之標準（參最高法院28年上字第 8號判
    例）。而認定「檢察官實際接受判決時」，自應考量訴訟當
    事人之權益，以免使案件之確定與否，及訴訟當事人之訴訟
    權益，繫於承辦檢察官對於判決書收受與否之恣意，而違背
    上訴期間為法定不變期間之立法精神，並造成權利正當行使
    之逾越。是以判決書客觀上已置於檢察官可收受送達之狀態
    （如放置於承辦檢察官辦公桌上，而為承辦檢察官所知且未
    拒絕），雖承辦檢察官未能立即「簽收」表示已收受送達，
    但並無正當之理由，足認其不能於同日或其後為「簽收」表
    示已收受該判決書之送達，揆之上述理由，應認該承辦檢察
    官客觀上於該日已可實際收受該判決書，進而認該收受判決
    書之當日，即為起算上訴期間之標準。
  (四)準此以觀，依卷附之臺灣臺南地方法院送達證書之記載，其
    上固由承辦檢察官張太龍蓋有「6.13.」阿拉伯數字之日期
    職戳表示收受送達（原審卷第59頁）。惟承辦檢察官張太龍
    於送達證書上蓋「6.13.」阿拉伯數字之日期職戳與該判決
    正本於89年6月5日即置放於承辦檢察官辦公室內有數日之間
    隔，是本院次應審酌者，為該承辦檢察官係在何時客觀上可
    收受該應受送達之判決書，經審之：
    (1)本件原審判決正本已於89年6月5日即置放於承辦檢察官辦
      公室內，有原審法院送達證書及院內文件送達證明簿存卷
      足稽，並經證人即送達法警吳淑靜在本院前審時結證屬實
      （見本院上更(一)卷第43頁），業如前述。又查，上開判決
      正本經法警於89年6月5日送達當日，因檢察官張太龍輪值
      蒞庭，不在其辦公室，固難認該承辦檢察官客觀上於89年
      6月5日已可收受該應受送達之判決書，而翌日（即89年 6
      月 6日）又適逢端午節，國定假日依規定放假一日，亦無
      法認定檢察官客觀上可實際收受該判決書。
    (2)然查，再隔日（即89年6月7日）非例假日，且該承辦檢察
      官並無輪值內、外勤、開會、開庭，亦無任何差假情事，
      業經本院前審向臺灣臺南地方法院檢察署函查屬實，有該
      署92年 1月13日南檢玲人字第0920550018號函及於94年11
      月15日以南檢朝人字第0940550404號函檢送之請假單、出
      差單卡，蒞庭表、值日人員一覽表等影本附卷可稽（見本
      院上更(一)卷第37頁、上更(二)卷第20至27頁），則該判決正
      本客觀上應認已置於檢察官可收受之狀態，已至為明顯。
      況且，證人即送達法警吳淑靜於89年6月5日送達裁判文書
      予張太龍檢察官者計有十六件，有院內文件送達證明簿可
      參，並據其於本院前審證述：「依據我所提出之院內文件
      送達證明簿記載，6月5日我送達於檢察官張太龍辦公室同
      一批（判決、裁定正本）共有十六件。」等語綦詳（見本
      院上更(一)卷第43頁反面），另經查閱該證明簿上檢察官收
      受文件之日期戳則有6月7日、13日、17日、20日、21日等
      不同日期，有該院內文件送達證明簿影本在卷可憑（見本
      院上更(一)卷第46至48頁），足見該檢察官於6月7日即已收
      受同一批置放於其辦公室內之裁定，而其他裁判正本自應
      認客觀上已置於檢察官可實際收受之狀態，是該檢察官至
      遲於6月7日應已可收受本案判決正本。再者，承辦檢察官
      既無輪值內、外勤、開會、開庭及任何差假情事等公務上
      之理由而無法收受送達，若以其他非公務上之理由而遲延
      收受，其不利益似不宜歸屬於被告而損及被告之權益，更
      何況本件承辦檢察官既可於6月7日收受同一批置放於其辦
      公室內之裁定，當可同時收受其他裁判正本，乃為當然之
      解釋。
    (3)從而，本件應認該承辦檢察官客觀上於6月7日已可實際收
      受該判決書，是本件判決正本應在89年6月7日即合法送達
      檢察官，應堪確認。
四、綜上所述，本件承辦檢察官客觀上於6月7日已可實際收受該
    判決書，而應以6月7日為起算上訴期間之標準。其上訴期間
    截至89年 6月19日上午十二時止應即已屆滿（按其期間之末
    日《17日》為星期六，適隔週應上班半日，非假日，應順延
    半日，同屬台南市無在途期間扣除之問題），上訴人（檢察
    官）竟延至89年6月19日下午5時（即17時）始行提起上訴，
    有原審法院於檢察署上訴函上之收文日期戳可參（見本院上
    訴卷第 3頁），顯已逾合法上訴之不變期間。從而，揆諸上
    開規定，檢察官上訴顯屬違背法律上程式，自非合法，爰不
    經言詞辯論，逕予駁回。
五、據上論斷，應依刑事訴訟法法第367條前段、第372條，判決
    如主文。
中    華    民    國    95    年    6    月    6      日
                  刑事第四庭    審判長法  官   吳志誠
                                      法  官   陳珍如
                                      法  官   蔡美美
以上正本證明與原本無異。
如不服本判決，應於收受本判決後十日內向本院提出上訴書狀。
其未敘述上訴理由者並得於提起上訴後十日內向本院補提理由書
狀（均須按他造當事人之人數附繕本）「切勿逕送上級法院」。
                                      書記官   蔡振豐
中    華    民    國    95    年    6     月    6     日


司法院資訊處製作；財團法人民間司法改革基金會備份。
